【裁判字號】    98,訴,265
【裁判日期】    980929
【裁判案由】    返還不當得利
【裁判全文】
臺灣高雄地方法院民事判決               98年度訴字第265號
原      告  乙○○
            辰○○
            地○○
            宇○○
共      同
訴訟代理人  邱佩芳律師
被      告  戊○○
            亥○○
            庚○○
            酉○○
            午○○
            辛○○
            丙○○
            己○○
            戌○○
上1 人  之
訴訟代理人  未○○
被      告  巳○○○
            丑○○
            寅○○
            癸○○
            甲○○○
兼上列5 人
之  共  同
訴訟代理人  卯○○
被      告  子○○
上列16人之
共      同
訴訟代理人  曾劍虹律師
被      告  丁○○    住高雄縣美濃鎮○○路○段5號
訴訟代理人  申○○    住同上
上列當事人間返還不當得利事件，經本院於民國98年9 月8 日言
詞辯論終結，判決如下：
    主      文
原告之訴及假執行之聲請均駁回。
訴訟費用由原告乙○○負擔百分之四十八、原告辰○○負擔百分
之三十五、原告地○○負擔百分之三、原告宇○○負擔百分之十
四。
    事實及理由
壹  程序部分
一、被告丁○○經合法通知，未於言詞辯論期日到場，核無民事
    訴訟法第386 條各款所列情形，爰依原告聲請，由其一造辯
    論而為判決。
二、按訴狀送達後，原告不得將原訴變更或追加他訴，但請求之
    基礎事實同一者、擴張或減縮應受判決事項之聲明、該訴訟
    標的對於數人必須合一確定時，追加其原非當事人之人為當
    事人者，不在此限。民事訴訟法第255 條第1 項第2 款、第
    3 款、第5 款定有明文。經查：
  (一)原告依不當得利之法律關係，就子○○以外之被告提起本件
    訴訟，嗣因子○○與被告巳○○○、丑○○、卯○○、寅○○、癸○○、甲○○○等人均為訴外人即被繼承人天○○（
    於民國88年8 月19日死亡）之繼承人，其就天○○所遺不當
    得利債務與被告巳○○○、丑○○、卯○○、寅○○、癸○○、甲○○○等人因繼承而負連帶清償責任，本件訴訟標的
    對彼等須合一確定，故追加子○○為被告（見本院卷(二)第66
    頁背面），並有繼承系統表、除戶戶籍謄本、戶籍謄本為憑
    （見本院卷(二)第68頁、卷(一)第90頁、第91至97頁），揆諸前
    引規定，係屬有據。
  (二)原告對被告酉○○、午○○、己○○、戌○○原分別起訴請
    求：被告酉○○應給付乙○○新台幣（下同）27,733元、
    辰○○19,849元、地○○1,773 元、宇○○8,069 元；被
    告午○○應給付乙○○349,432 元、辰○○250,096 元、地
    ○○22,358元、宇○○101,678 元；被告己○○應給付乙○○49,919元、辰○○35,728元、地○○3,194 元、宇○○
    14,525元；被告戌○○應給付乙○○99,838元、辰○○71
    ,456 元 、地○○6,388 元、宇○○29,051元，及均自起訴
    狀繕本送達翌日起至清償日止，按年息5%計算之利息（見本
    院卷(一)第4 頁）。嗣於本院審理中就上開聲明中本金之請求
    ，分別減縮為如附件一原告訴之聲明(四)(五)(九)(十)所示（見本院
    卷(二)第67頁、第76頁），核其所為乃減縮應受判決事項之聲
    明，揆諸前揭規定，亦屬有據。
  (三)原告起訴以被告無法律上原因，受領原告向訴外人祭祀公業
    邱二世嘗（下稱祭祀公業）給付如附表所示之買賣價金分配
    款，致原告受有損害，爰依民法第179 條規定訴請被告返還
    不當得利（見本院卷(一)第8 頁），嗣於本院審理中再以：被
    告受領如附表所示分配款時，均知悉該款項乃原告買受祭祀
    公業土地所交付之價款為由，追加民法第182 條第2 項為其
    請求權基礎（見本院卷(二)第77頁），其先後主張均基於被告
    自祭祀公業受領土地買賣價金分配款之同一基礎事實，核其
    所為訴之追加，於法並無不符，併此敘明。
三、原告基於民法第242 條規定，代位祭祀公業或訴外人壬○○
    訴請被告返還不當得利，於本訴追加如附件二所示備位聲明
    部分，經本院審酌原告所為訴之追加，核與民事訴訟法第25
    5 條第1 項但書第1 、2 、7 款及第2 項規定得允追加他訴
    之要件不符，爰另以裁定駁回追加之訴，併此敘明。
貳  實體部分
一、原告主張：原告於82年8 月30日與訴外人即祭祀公業之前任
    管理人壬○○簽立耕地出售買賣契約，購入祭祀公業所有之
    土地，其中原告乙○○以7,356,000 元之代價，購入坐落於
    高雄縣美濃鎮○○段第2103、2104、2184地號，權利範圍全
    部之土地（下稱系爭2103、2104、2184地號土地），另以2,
    490,000 元之代價購入同地段第2153地號，權利範圍全部之
    土地（下稱系爭2153地號土地），均指定登記於訴外人李淑
    媚名下；原告辰○○則以7,047,000 元之代價，購入坐落於
    高雄縣美濃鎮○○段第2125、2129地號，權利範圍全部之土
    地（下稱系爭2125、2129地號土地），均指定登記於原告地
    ○○名下；地○○則以630,000 元之代價，購入坐落於高雄
    縣美濃鎮○○段第2140地號，權利範圍全部之土地（下稱系
    爭2140地號土地）；原告宇○○則以2,865,000 元之代價，
    購入坐落於高雄縣美濃鎮○○段第2146地號，權利範圍全部
    之土地（下稱系爭2146地號土地，與系爭2103、2104、2184
    、2153、2125、2129、2140地號土地合稱系爭土地），並均
    辦畢所有權移轉登記 (就前述系爭土地買賣之法律關係以下
    合稱系爭買賣契約）。詎祭祀公業以壬○○無權代理出售上
    開土地為由，訴請塗銷所有權移轉登記，經本院88年度重訴
    字第657 號、台灣高等法院高雄高分院（下稱高雄高分院）
    以88年度重上字第98號（下稱88重上98號）判決系爭土地所
    有權移轉登記應予塗銷確定在案，故壬○○代表祭祀公業向
    原告收取之買賣價金，已因法律上原因事後不存在，而應負
    返還之責，惟壬○○已於82年9 月10日、82年9 月20日，代
    表祭祀公業將土地買賣價金按如附表所示祭祀公業房份比例
    分配予各房代表人領取，是以被告自祭祀公業受領如附表所
    示之分配款（下稱系爭會份金），乃無法律上原因而受有利
    益，致原告受有損害，爰依民法第179 條或第182 條第2 項
    規定，提起本件訴訟，請求擇一為原告勝訴之判決等情。並
    聲明：如附件一所示。如認被告所為同時履行抗辯可採，則
    被告對辰○○、地○○、宇○○之給付應於辰○○將系爭21
    25、2129地號土地、地○○將系爭2140地號土地、宇○○將
    系爭2146地號土地之所有權移轉登記予祭祀公業之同時為之
    。
二、被告丁○○雖未於最終言詞辯論期日到場，惟其前以：祭祀
    公業祀產眾多，除租金收入外，尚有72、73年間出售祭祀公
    業土地予美濃鎮農會之收入未分配予派下員，故82年9 月間
    彼等依壬○○通知領取祭祀公業會份金時，僅知祭祀公業因
    管理財產而有收益，但就會份金與系爭土地買賣款間有何干
    係，全不知情等語置辯。並聲明：(一)原告之訴及假執行之聲
    請均駁回。(二)如受不利判決，願供擔保請准免為假執行。
三、除丁○○以外之其餘被告則均以：壬○○與祭祀公業間之管
    理人委任關係不存在，業經高雄高分院以84年度上更(三)字第
    16號（下稱84上更(三)字16號）判決、最高法院85年度台上字
    第1100號（下稱85台上1100號）判決確定在案，故壬○○以
    祭祀公業管理人名義與原告簽立系爭買賣契約，且自原告受
    領系爭土地買賣價金之效力，均不及於祭祀公業或其派下員
    ，被告並非自原告受領系爭買賣價金之人。又系爭會份金乃
    祭祀公業於73年間出售土地予美濃鎮農會所得之利益，原告
    主張系爭會份金乃其購買系爭土地所交付買賣價金之一部，
    應舉證以實其說，況系爭2125、2129、2140地號土地現仍登
    記於地○○名下，系爭2146地號土地現仍登記於宇○○名下
    ，均未返還祭祀公業，系爭2153、2104地號土地雖已回復原
    狀登記為祭祀公業所有，惟其上仍經設定抵押權或遭限制登
    記，而有負擔，縱認被告對原告負有不當得利返還義務，則
    在原告將系爭土地回復原狀，移轉所有權登記予祭祀公業之
    前，被告自得為同時履行抗辯，拒絕返還所受利益等語置辯
    。被告卯○○、丑○○、寅○○、癸○○、甲○○○另補稱
    ：訴外人即彼等之被繼承人天○○並未領取系爭會份金，否
    認系爭會份金領取清單上天○○簽名及印章之真正等語。並
    均聲明：(一)原告之訴及假執行之聲請均駁回。(二)如受不利判
    決，願供擔保請准免為假執行。
四、兩造不爭執事項如下：
  (一)壬○○以祭祀公業管理人名義，於82年8 月30日與乙○○簽
    立買賣契約，將系爭2103、2104、2184地號土地以7,356,00
    0 元之代價；將系爭2153地號土地以2,490,000 元之代價售
    予乙○○，並依其指示，移轉上開土地所有權登記於李淑媚
    名下。
  (二)壬○○以祭祀公業管理人名義，於82年8 月30日與辰○○簽
    立買賣契約，將系爭2125、2129地號土地以7,047,000 元之
    代價售予辰○○，並依其指示，移轉上開土地所有權登記於
    地○○名下。
  (三)壬○○以祭祀公業管理人名義，於82年8 月30日與地○○簽
    立買賣契約，將系爭2140地號土地以630,000 元之代價售予
    地○○，並移轉土地所有權登記於其名下。
  (四)壬○○以祭祀公業管理人名義，於82年8 月30日與宇○○簽
    立買賣契約，將系爭2146地號土地以2,865,000 元之代價售
    予宇○○，並移轉土地所有權登記於其名下。
  (五)壬○○與祭祀公業間之管理人委任關係不存在，業經高雄高
    分院84上更(三)字16號、最高法院85台上1100號判決確定在案
    ，祭祀公業則於86年9 月另選任訴外人邱祥古為管理人，並
    以壬○○無權代理祭祀公業出售土地為由，訴請塗銷系爭土
    地所有權移轉登記，經高雄高分院88重上98號判決塗銷系爭
    土地所有權移轉登記確定。
  (六)系爭2125、2129、2140地號土地現仍登記為地○○所有，系
    爭2146地號土地現仍登記為宇○○所有。
  (七)系爭2104地號土地經乙○○於88年12月29日設定最高限額1,
    800,000 元之抵押權予訴外人黃增松，權利存續期間自88年
    12月27日起至91年12月27日止，迄未辦理塗銷登記。
五、本件爭點為：(一)被告是否因系爭買賣契約無效，致喪失領取
    系爭會份金之合法權源，而受有不當得利？(二)原告依民法第
    179 條或182 條請求擇一判決被告返還所領得之會份金，有
    無理由？茲分述如下：
  (一)被告是否因系爭買賣契約無效，致喪失領取系爭會份金之合
    法權源，而受有不當得利？
  1.按在三人關係之給付不當得利，其指示給付關係之案例類型
    ，如其基礎關係（原因行為）即對價關係、資金關係均未有
    瑕疵（如不成立、無效、撤銷）者，固不生不當得利請求權
    ，即令該對價關係、資金關係具有瑕疵，亦僅於各該關係人
    間發生不當得利請求權而已，至於對價關係中之付款人與資
    金關係中之領取人間，因無給付關係，自不當然成立不當得
    利。
  2.經查：
  (1)被告辯稱其乃基於祭祀公業派下員之資格，領取系爭會份金
    乙情，除據被告庚○○陳稱：伊祖父曾擔任祭祀公業管理人
    ，在伊祖父管理祭祀公業期間，每年均有召開祭祀公業大會
    ，會後則發放出租土地之收益予當初一起合資購地之人（見
    本院卷(一)第249 頁）等語外，並據證人壬○○證稱：祭祀公
    業創立於乾隆31年間，共20.5個會份，據伊所知，會份設立
    係由出資參與設立祭祀公業之人，依其出資多寡比例認股，
    並經會份簿載明每房之會份數，有會份的人才能擁有祭祀公
    業財產分配權，倘祭祀公業出租土地有租金收入，或出售土
    地有價金收入，有會份的人都可以受分配，會份金發放比例
    係按會份簿所載各房會份數發放，但每份可領取之數額則由
    27房房長代表開會決定（見本院卷第104 頁、第106 頁）等
    語，佐以壬○○於73年間向高雄縣美濃鎮公所（下稱美濃鎮
    公所）報備之祭祀公業管理暨組織規約第7 條載稱：依本公
    業創立會簿之記載，本公業祀產會份總數共計20份半（見本
    院卷(二)第224 頁）乙情以觀，足見祭祀公業設立時確有約定
    ，擁有祭祀公業祀產會份者，有得受祭祀公業配發管理、處
    分祀產利得之權利。被告前開辯解，核與證據相符，應屬可
    採。
  (2)又壬○○於82年9 月間以祭祀公業管理人之名義，行文各房
    房長，以公業耕地出售，將發放分配金為由，通知宗親推派
    代表前往領款乙情，有會份金發放通知書為憑，並經本院依
    職權調取高雄高分院90年度重上更(三)字第98號（下稱90重上
    更(三)98號）業務侵占案件卷證，核閱無誤（見90重上更(三)98
    號卷第376 頁、第377 頁），參以證人壬○○證稱：伊於82
    年8 月30日與原告簽立系爭買賣契約時，係按向美濃鎮公所
    報備之派下員名冊，通知32名派下員及各房房長代表到場，
    並提出切結書讓與會者簽名（見本院卷(二)第108 頁）等語，
    及被告陳稱其受通知前往領取會份金前，均未曾受通知出席
    系爭土地買賣簽約會議等情以觀，足見被告受通知領取會份
    金時，由通知文字僅能得悉祭祀公業因處分耕地而有收益可
    資發放，惟祭祀公業究處分何地號耕地，則未據通知內容揭
    示，故被告辯稱，其依通知前往領取會份金，惟不知會份金
    與系爭買賣契約間之關聯性等情，係屬可採。
  (3)證人壬○○固證稱：伊於82年間將系爭土地售予原告，得款
    2,000 餘萬元，並將出售土地價款分配予各房宗長，發放土
    地款時有請各宗長到場，當初怕各房宗長沒有如實將款項交
    給派下員，故要求來領取會份金之派下員均要簽立切結書及
    領取清冊（見本院卷第106 頁、第107 頁）等語，惟其前已
    證述：切結書僅交付82年8 月30日到場之32名派下員及各房
    房長代表簽署等情在卷，況據壬○○證稱：有些派下員係事
    後才在切結書上簽名蓋章（見本院卷第109 頁），可見切結
    書上雖列載「茲由同房派下同意本公業管理人及祀產處理小
    組出售本公業耕地」等文字（見本院卷(一)第152 至153 頁）
    然除32名派下員及各房房長代表外，其餘派下員於領取會份
    金前，均不知亦未同意出售系爭土地。經核被告並非前述32
    名派下員及各房房長代表之一員，有壬○○於73年9 月1 日
    向美濃鎮公所提出報備之派下員名冊可稽（見本院卷(二)第22
    2 頁背面至223 頁），被告復否認於領取系爭會份金前，曾
    受告知並同意系爭土地買賣，本院自無從僅憑前揭指述客體
    不明之切結書文字，遽認被告於領取會份金時，對系爭買賣
    契約已有認識。是以原告主張被告係基於系爭買賣契約，共
    同自原告受領買賣價金云云，核與證據不符，尚非可採。
  3.從而，系爭買賣契約雖經高雄高分院88重上98號塗銷所有權
    移轉登記事件，以壬○○無權代理祭祀公業處分系爭土地，
    系爭買賣契約無效為由，判決塗銷系爭土地所有權移轉登記
    確定在案（見本院卷(二)第22頁），致原告與壬○○間之買賣
    價金給付關係有無效之瑕疵存在，惟揆諸首揭法理說明，該
    對價關係所生瑕疵，僅於該對價關係之各該關係人間，亦即
    僅於原告與壬○○間發生不當得利請求權而已，至於資金關
    係之各該關係人，亦即原告與被告間因無給付關係存在，自
    無不當得利可言，被告亦不因系爭買賣契約無效，致喪失領
    取系爭會份金之合法權源，而受有不當得利。
  (二)原告依民法第179 條或182 條請求擇一判決被告返還所領得
    之會份金，有無理由？
  1.按不當得利之成立以一方受有利益，他方致受損害為必要，
    亦即一方受利益與他方受損害間應有因果關係存在，倘利益
    之獲得並非損害發生之原因或結果，則兩者互無關連，即不
    生返還利益之問題。申言之，不當得利之因果關係係指基於
    同一原因事實，發生利益與損害之結果，反之如受損之原因
    事實與受益之原因事實非屬同一，則縱令兩事實間有所牽連
    ，或損害之內容與利益之內容同一，亦不能認為有因果關係
    。查被告乃基於祭祀公業派下員之身分，依祭祀公業規約就
    會份金分派之約定，領取系爭會份金之事實，業經本院審認
    如前，核其受益之原因事實，與原告因壬○○以祭祀公業管
    理人名義與其簽立系爭買賣契約，而交付買賣價金，致受損
    害之原因事實，並非同一，揆諸前引說明，自難認原告所受
    損害與被告所受利益間有何因果關係存在。被告辯稱其對原
    告不負返還利益責任，係屬可採。
  2.民法第182 條第2 項固規定，受領人於受領時，知無法律上
    之原因或其後知之者，應將受領時所得之利益或知無法律上
    之原因時所現存之利益，附加利息一併償還，如有損害，並
    應賠償之。惟查，原告固主張係向祭祀公業履行交付買賣價
    金之義務，並由壬○○以祭祀公業管理人之名義收受系爭土
    地買賣價金（見本院卷(一)第7 頁）等情，惟壬○○乃無權代
    理祭祀公業之人，業據高雄高分院84上更(三)字16號、最高法
    院85台上1100號判決確定在案，祭祀公業復拒絕承認壬○○
    以祭祀公業名義，與原告簽立系爭買賣契約之法律行為，並
    訴請塗銷系爭土地所有權移轉登記，已如前述，是依民法第
    170 條第1 項規定，壬○○基於系爭買賣契約自原告收受系
    爭土地買賣款之行為，既未經祭祀公業承認，對祭祀公業自
    不生效力，原告主張祭祀公業或其派下員為系爭土地買賣價
    金之受領人，核於法不符，而不可採。被告既非民法第182
    條第2 項所謂受領人，則原告依前開規定訴請被告返還所受
    相當於系爭會份金之利益，亦屬無據。
六、綜上所述，原告依民法第179 條或第182 條第2 項規定，請
    求被告返還系爭會份金予原告，係無理由，應予駁回。原告
    假執行之聲請，因其訴遭駁回而失所附麗，應併駁回之。
據上論結，原告之訴為無理由，依民事訴訟法第385 條第1 項前
段、第78條、第85條第1 項但書，判決如主文。
中    華    民    國    98    年    9     月    29    日
                  民事第五庭  法  官  賴文姍
正本係照原本作成。
如不服本判決，應於送達後20日內，向本院提出上訴狀並表明上
訴理由，如於本判決宣示後送達前提起上訴者，應於判決送達後
10日內補提上訴理由書（須附繕本）。
中    華    民    國    98    年    9     月    29    日
                              書記官  林秀珍
附件一：原告訴之聲明
  (一)被告戊○○應給付乙○○166,396 元、辰○○119,094 元、
    地○○10,647元、宇○○48,418元，及均自起訴狀繕本送達
    翌日起至清償日止，按年息5%計算之利息。
  (二)被告亥○○應給付乙○○15,235元、辰○○10,918元、地○○976 元、宇○○4,438 元，及均自起訴狀繕本送達翌日起
    至清償日止，按年息5%計算之利息。
  (三)被告庚○○應給付乙○○65,172元、辰○○46,645元、地○○4,170 元、宇○○18,963元及均自起訴狀繕本送達翌日起
    至清償日止，按年息5%計算之利息。
  (四)被告酉○○應給付乙○○23,573元、辰○○16,871元、地○○1,507 元、宇○○6,857 元，及均自起訴狀繕本送達翌日
    起至清償日止，按年息5%計算之利息。
  (五)被告午○○應給付乙○○291,193 元、辰○○208,414 元、
    地○○18,631元、宇○○84,732元，及均自起訴狀繕本送達
    翌日起至清償日止，按年息5%計算之利息。
  (六)被告辛○○應給付乙○○20,800元、辰○○14,887元、地○○1,331 元、宇○○6,052 元，及均自起訴狀繕本送達翌日
    起至清償日止，按年息5%計算之利息。
  (七)被告丁○○應給付乙○○15,600元、辰○○11,165元、地○○998 元、宇○○4,539 元，及均自起訴狀繕本送達翌日起
    至清償日止，按年息5%計算之利息。
  (八)被告丙○○應給付乙○○15,600元、辰○○11,165元、地○○998 元、宇○○4,539 元，及均自起訴狀繕本送達翌日起
    至清償日止，按年息5%計算之利息。
  (九)被告己○○應給付乙○○41,599元、辰○○29,773元、地○○2,662 元、宇○○12,105元，及均自起訴狀繕本送達翌日
    起至清償日止，按年息5%計算之利息。
  (十)被告戌○○應給付乙○○83,198元、辰○○59,547元、地○○5,323 元、宇○○24,209元，及均自起訴狀繕本送達翌日
    起至清償日止，按年息5%計算之利息。
  (十一)被告巳○○○、丑○○、卯○○、寅○○、癸○○、甲○○○、子○○（下稱巳○○○等7 人）應連帶給付乙○○199,
    675 元、辰○○142,912 元、地○○12,776元、宇○○58,1
    02元，及均自起訴狀繕本送達翌日起至清償日止，按年息5%
    計算之利息。
  (十二)願供擔保，請准宣告假執行。
附件二：原告追加之備位聲明
  (一)被告戊○○應給付祭祀公業或壬○○344,555 元，及自起訴
    狀繕本送達翌日起至清償日止，按年息5%計算之利息，其中
    166,396 元及其利息由乙○○代位領取，其中119,094 元及
    其利息由辰○○代位領取，其中10,647元及其利息由地○○
    代位領取，其中48,418元及其利息由宇○○代位領取。
  (二)被告亥○○應給付祭祀公業或壬○○31,567元，及自起訴狀
    繕本送達翌日起至清償日止，按年息5%計算之利息，其中15
    ,235 元 及其利息由乙○○15,235元，其中10,918元及其利
    息由辰○○代位領取，其中976 元及其利息由地○○代位領
    取，其中4,438 元及其利息由宇○○代位領取。
  (三)被告庚○○應給付祭祀公業或壬○○134,950 元，及自起訴
    狀繕本送達翌日起至清償日止，按年息5%計算之利息，其中
    65,172元及其利息由乙○○代位領取，其中46,645元及其利
    息由辰○○代位領取，其中4,170 元及其利息由地○○代位
    領取，其中18,963元及其利息由宇○○代位領取。
  (四)被告酉○○應給付祭祀公業或壬○○48,810元，及自起訴狀
    繕本送達翌日起至清償日止，按年息5%計算之利息，其中23
    ,573 元 及其利息由乙○○代位領取，其中16,871元及其利
    息由辰○○代位領取，其中1,507 元及其利息由地○○代位
    領取，其中6,857 元及其利息由宇○○代位領取。
  (五)被告午○○應給付祭祀公業或壬○○602,970 元，及自起訴
    狀繕本送達翌日起至清償日止，按年息5%計算之利息，其中
    291,193 元及其利息由乙○○代位領取，其中208,414 元及
    其利息由辰○○代位領取，其中18,631元及其利息由地○○
    代位領取，其中84,732元及其利息由宇○○代位領取。
  (六)被告辛○○應給付祭祀公業或壬○○43,070元，及自起訴狀
    繕本送達翌日起至清償日止，按年息5%計算之利息，其中20
    ,800 元 及其利息由乙○○代位領取，其中14,887元及其利
    息由辰○○代位領取，其中1,331 元及其利息由地○○代位
    領取，其中6,052 元及其利息由宇○○代位領取。
  (七)被告丁○○應給付祭祀公業或壬○○32,302元，及自起訴狀
    繕本送達翌日起至清償日止，按年息5%計算之利息，其中15
    ,600 元 及其利息由乙○○代位領取，其中11,165元及其利
    息由辰○○代位領取，其中998 元及其利息由地○○代位領
    取，其中4,539 元及其利息由宇○○代位領取。
  (八)被告丙○○應給付祭祀公業或壬○○32,302元，及自起訴狀
    繕本送達翌日起至清償日止，按年息5%計算之利息，其中15
    ,600 元 及其利息由乙○○代位領取，其中11,165元及其利
    息由辰○○代位領取，其中998 元及其利息由地○○代位領
    取，其中4,539 元及其利息由宇○○代位領取。
  (九)被告己○○應給付祭祀公業或壬○○86,139元，及自起訴狀
    繕本送達翌日起至清償日止，按年息5%計算之利息，其中41
    ,599 元 及其利息由乙○○代位領取，其中29,773元及其利
    息由辰○○代位領取，其中2,662 元及其利息由地○○代位
    領取，其中12,105元及其利息由宇○○代位領取。
  (十)被告戌○○應給付祭祀公業或壬○○172,277 元，及自起訴
    狀繕本送達翌日起至清償日止，按年息5%計算之利息，其中
    83,198元及其利息由乙○○代位領取，其中59,547元及其利
    息由辰○○代位領取，其中5,323 元及其利息由地○○代位
    領取，其中24,209元及其利息由宇○○代位領取。
  (十一)被告巳○○○、丑○○、卯○○、寅○○、癸○○、甲○○○、子○○應連帶給付祭祀公業或壬○○413,465 元，及自
    起訴狀繕本送達翌日起至清償日止，按年息5%計算之利息，
    其中199,675 元及其利息由乙○○代位領取，其中142,912
    元及其利息由辰○○代位領取，其中12,776元及其利息由地
    ○○代位領取，其中58,102元及其利息由宇○○代位領取。
附表：
  ┌──┬────┬──────┬───┬──────────────┬─────────┐
  │序號│ 被  告 │  祭祀祖先  │房（會│      領取金額              │各該原告給付之買賣│
  │    │        │（所屬房份）│）份數│   （新台幣：元）           │價金佔被告領取金額│
  │    │        │            │      ├────┬────┬────┤之比例（見本院卷(二)│
  │    │        │            │      │ 日期   │ 金額   │ 總計   │第70頁背面）      │
  ├──┼────┼──────┼───┼────┼────┼────┼─────────┤
  │ 1  │戊○○  │ 君進公     │ 1份  │82.09.10│300,000 │        │乙○○0.332792    │
  │    │        │            │      ├────┼────┤500,000 │辰○○0.238186    │
  │    │        │            │      │82.09.20│200,000 │        │地○○0.021293    │
  │    │        │            │      │        │        │        │宇○○0.096836    │
  ├──┼────┼──────┼───┼────┼────┼────┼─────────┤
  │ 2  │亥○○  │ 相瑞公     │ 半份 │82.09.10│ 37,500 │ 45,833 │     同上         │
  │    │        │            │      ├────┼────┤        │                  │
  │    │        │            │      │82.09.20│  8,333 │        │                  │
  ├──┼────┼──────┼───┼────┼────┼────┼─────────┤
  │ 3  │庚○○  │            │      │82.09.10│125,000 │        │     同上         │
  │    │        │相瑞公      │ 半份 ├────┼────┤        │                  │
  │    │        │            │      │82.09.20│  8,333 │        │                  │
  │    │        ├──────┼───┼────┼────┤195,833 │                  │
  │    │        │            │      │82.09.10│ 37,500 │        │                  │
  │    │        │若通公      │ 半份 ├────┼────┤        │                  │
  │    │        │            │      │82.09.20│ 25,000 │        │                  │
  ├──┼────┼──────┼───┼────┼────┼────┼─────────┤
  │ 4  │酉○○  │            │      │82.09.10│   0    │        │     同上         │
  │    │        │相瑞公      │ 半份 ├────┼────┤        │                  │
  │    │        │            │      │82.09.20│ 25,000 │        │                  │
  │    │        ├──────┼───┼────┼────┤        │                  │
  │    │        │            │      │82.09.10│ 18,750 │        │                  │
  │    │        │華秀公      │ 半份 ├────┼────┤ 87,500 │                  │
  │    │        │            │      │82.09.20│ 12,500 │        │                  │
  │    │        ├──────┼───┼────┼────┤        │                  │
  │    │        │            │      │82.09.10│ 18,750 │        │                  │
  │    │        │千雲公      │ 半份 ├────┼────┤        │                  │
  │    │        │            │      │82.09.20│ 12,500 │        │                  │
  ├──┼────┼──────┼───┼────┼────┼────┼─────────┤
  │ 5  │午○○  │            │      │82.09.10│ 225,000│        │      同上        │
  │    │        │貞山公      │ 7 釐 ├────┼────┤        │                  │
  │    │        │            │ 半份 │82.09.20│ 150,000│        │                  │
  │    │        ├──────┼───┼────┼────┤        │                  │
  │    │        │            │      │82.09.10│ 150,000│        │                  │
  │    │        │千雲公      │ 半份 ├────┼────┤ 875,000│                  │
  │    │        │            │      │82.09.20│ 100,000│        │                  │
  │    │        ├──────┼───┼────┼────┤        │                  │
  │    │        │            │      │82.09.10│ 150,000│        │                  │
  │    │        │雲亮公      │ 半份 ├────┼────┤        │                  │
  │    │        │            │      │82.09.20│ 100,000│        │                  │
  ├──┼────┼──────┼───┼────┼────┼────┼─────────┤
  │ 6  │辛○○  │福麟公      │ 半份 │82.09.10│  37,500│        │      同上        │
  │    │        │            │      ├────┼────┤  62,500│                  │
  │    │        │            │      │82.09.20│  25,000│        │                  │
  ├──┼────┼──────┼───┼────┼────┼────┼─────────┤
  │ 7  │丁○○  │福麟公      │ 半份 │82.09.10│ 28,125 │        │      同上        │
  │    │        │            │      ├────┼────┤  46,875│                  │
  │    │        │            │      │82.09.20│ 18,750 │        │                  │
  ├──┼────┼──────┼───┼────┼────┼────┼─────────┤
  │ 8  │邱文成  │福麟公      │ 半份 │82.09.10│ 28,125 │        │      同上        │
  │    │        │            │      ├────┼────┤  46,875│                  │
  │    │        │            │      │82.09.20│ 18,750 │        │                  │
  ├──┼────┼──────┼───┼────┼────┼────┼─────────┤
  │ 9  │己○○  │貞山公      │ 2 釐 │82.09.10│ 75,000 │        │      同上        │
  │    │        │            │ 半份 ├────┼────┤ 125,000│                  │
  │    │        │            │      │82.09.20│ 50,000 │        │                  │
  ├──┼────┼──────┼───┼────┼────┼────┼─────────┤
  │ 10 │戌○○  │佳麒公      │ 半份 │82.09.10│150,000 │        │      同上        │
  │    │        │            │      ├────┼────┤ 250,000│                  │
  │    │        │            │      │82.09.20│100,000 │        │                  │
  ├──┼────┼──────┼───┼────┼────┼────┼─────────┤
  │ 11 │邱東雨妹│朝興公      │ 壹份 │82.09.10│300,000 │        │      同上        │
  │    │等7人   │            │      ├────┼────┤ 600,000│                  │
  │    │        │            │      │82.09.20│300,000 │        │                  │
  └──┴────┴──────┴───┴────┴────┴────┴─────────┘

司法院資訊處製作；財團法人民間司法改革基金會備份。
